臺灣高等法院高雄分院刑事判決　　　 100年度上訴字第1395號
上　訴　人
即　被　告　賴志忠
　　　　　　祝于盛
上列上訴人因偽證案件，不服臺灣屏東地方法院100 年度訴字第
94號中華民國100 年5 月25日第一審判決（起訴案號：臺灣屏東
地方法院檢察署99年度偵字第10133 號），提起上訴，本院判決
如下：
     主  文
上訴駁回。
     理  由
一、按不服地方法院之第一審判決而上訴者，應向管轄第二審之
    高等法院為之。上訴書狀應敘述具體理由。第二審法院認為
    上訴書狀未敘述理由或上訴有第362 條前段之情形者，應以
    判決駁回之，刑事訴訟法第361 條第1 項、第2 項、第367
    條前段定有明文。又所謂不服第一審判決之具體理由，必係
    依據卷內既有訴訟資料或提出新事證，指摘或表明第一審判
    決有何採證認事、用法或量刑等足以影響判決本旨之不當或
    違法，而構成應予撤銷之具體事由，始克當之（例如：依憑
    證據法則具體指出所採證據何以不具證據能力，或依憑卷證
    資料，明確指出所為證據證明力之判斷如何違背經驗、論理
    法則）；倘僅泛言原判決認定事實錯誤、違背法令、量刑失
    之過重或輕縱，而未依上揭意旨指出具體事由，或形式上雖
    已指出具體事由，然該事由縱使屬實，亦不足以認為原判決
    有何不當或違法者（例如：對不具有調查必要性之證據，法
    院未依聲請調查亦未說明理由，或援用證據不當，但除去該
    證據仍應為同一事實之認定），皆難謂係具體理由，俾與第
    二審上訴制度旨在請求第二審法院撤銷、變更第一審不當或
    違法之判決，以實現個案救濟之立法目的相契合，並節制濫
    行上訴（最高法院97年度臺上字第892 號判決參照）；上訴
    意旨僅單純否認犯罪，乃屬空泛而非具體理由；漫指原判決
    認定事實錯誤（或為事實上之爭執），自非以判決違法為上
    訴理由，必須指出原審根據某種證據而為事實之認定係屬違
    法，即對原審之適用證據法則加以指摘，始係以判決違法為
    其上訴理由（最高法院71年度第3 次刑事庭會議決議2 參考
    ）。是以上訴人之上訴書狀或補提之上訴理由書，雖有敘述
    上訴理由，惟並未具體敘述第一審判決有上述違法、不當情
    形，或對於一般無爭議之法律適用上之顯然誤解，即與未敘
    述具體理由無異，其所為上訴，即不符合上訴之法定要件。
二、本件上訴人即被告賴志忠及祝于盛2 人經原審論以犯偽證罪
    ，各處有期徒刑7 月，已經詳細論罪科刑之理由、依據，及
    量刑審酌之一切情狀，在客觀上並無不當之處。被告賴志忠
    及祝于盛2 人雖均於上訴期間屆滿（賴志忠100 年6 月18日
    屆滿，祝于盛100 年6 月26日屆滿）前之100 年6 月3 日，
    具狀提起上訴，但上訴理由僅空言表示：「被告2 人真的沒
    有看到陳鳳龍本人在魚塭，莊博仁父子說看到陳鳳龍手上拿
    著釣竿跟魚，可能是祝于盛、小白、阿仁他們跑到車子旁邊
    ，來不及逃跑，才把東西丟到車子旁邊，而陳鳳龍看到，便
    把釣竿跟魚撿起來，被莊博仁父子看到，被告並無偽證。」
    （賴志忠）、「被告2 人真的沒有看到陳鳳龍本人下車去釣
    魚，被告並無偽證。」（祝于盛）云云，指摘原判決不當。
    然查原判決已經敘明：「被告2 人均否認有何偽證之犯行，
    辯稱：案發當天陳鳳龍確實在車上睡覺，並未下車等語，然
    查：(一)被告2 人與陳鳳龍及年籍姓名不詳綽號『小白』、『
    阿仁』之男子於事發當晚一同乘車前往屏東縣東港鎮○○里
    ○○○段445 之66地號由證人莊博仁、莊志銘共同管理之魚
    塭處竊釣魚類，並將車子停放於附近，而當晚渠2 人於遭證
    人莊博仁、莊志銘等發現之後，即各自逃亡，或親見、或聽
    聞證人莊博仁、莊志銘2 人與陳鳳龍間之打鬥等情，業經被
    告2 人於渠等所涉該竊盜案件之偵、審中及本院審理時均供
    承在卷，核與證人莊博仁、莊志銘證述之情節均大致相符，
    堪予採信。是本件首應審究者，係該案共犯陳鳳龍於當晚是
    否有下車至該魚塭釣魚之行為。(二)被告2 人及與渠等共犯該
    竊盜案件之陳鳳龍固均否認當晚陳鳳龍下車至魚塭釣魚一情
    ，然查：1.證人莊博仁於本院前案審理時證稱：被告2 人及
    陳鳳龍，與不詳姓名年籍男子2 人等，共計5 人，到其魚塭
    釣魚時即為其所發覺，因陳鳳龍釣魚的位置有點燈，且距離
    其當時所待之魚塭工寮不到50公尺，所以其看的最清楚的即
    為陳鳳龍，後來陳鳳龍逃到其停車的地點，手上還拿著1 袋
    魚及釣竿，準備駕車離去時，其子莊志銘當時乃打開車門將
    鑰匙拔下等語（本院99年度訴字第564 號卷第80頁背面、第
    81、82頁、第82頁背面、第83頁參照），與證人即莊博仁之
    子莊志銘於本院審理時所證：其看到被告2 人及陳鳳龍，與
    不詳姓名年籍之男子2 人等，共計5 人，在上開魚塭旁拿釣
    竿釣魚，其於追捕陳鳳龍時，陳鳳龍隨即逃跑，手上還拿著
    1 袋魚及釣竿，陳鳳龍後來逃至其車上，準備開車逃跑時，
    其乃將鑰匙拔下，並要將陳鳳龍拉下車等情（同卷第84頁背
    面、第85頁參照），互核相符；衡諸證人莊博仁、莊志銘與
    被告2 人及陳鳳龍等人原無宿怨，自無刻意誣陷陳鳳龍共同
    犯案，並自陷偽證罪責之理，且該案既已查獲被告2 人坦承
    犯案，則證人莊博仁、莊志銘亦可循此請求被告2 人賠償其
    損害，更無再行誣攀陳鳳龍涉案，或故陷被告2 人偽證罪責
    之理。2.反觀被告2 人與陳鳳龍間，本即為友人，且於渠等
    同儕中居於領顯地位，此觀諸被告賴志忠供稱：「陳鳳龍的
    脾氣不好，而且年紀比我們大，所以我會尊重他」且稱不敢
    上車打擾陳鳳龍等語（本院卷第50頁參照）即明。且陳鳳龍
    於該案中另因傷害證人莊博仁、莊志銘等情，經檢察官訴追
    最輕本刑7 年以上之刑法第329 條、第330 條之加重強盜罪
    ，被告2 人自有為其等之友人隱匿犯行之可能，其於該案所
    為之證詞自難遽採。3.再就被告賴志忠、祝于盛與證人莊志
    銘於該案審理時均證稱因停車地點與魚塭間有馬路、草叢、
    工寮或圍籬，故從陳鳳龍停車地點無法看到莊博仁、莊志銘
    養殖之魚塭（本院99年度訴字第564 號卷第75頁背面、第79
    頁背面、第85頁、第85頁背面參照），陳鳳龍於該案中亦為
    是認（同卷第96頁參照），堪值採信；則亦可見由上開魚塭
    亦無法看到陳鳳龍之停車處。則證人莊博仁、莊志銘既能在
    凌晨夜晚之情況下，越過上開阻隔物而予以特定追捕至其停
    車處，而非追至他處等情，可徵證人莊博仁、莊志銘證述有
    關陳鳳龍係於證人莊博仁、莊志銘養殖之魚塭釣魚，並於被
    證人莊博仁、莊志銘發覺後，一路向其停車處逃亡，而經證
    人莊博仁、莊志銘追躡於後，始追至陳鳳龍停車處，並將陳
    鳳龍拉出車外等語非虛，益見證人賴志忠、祝于盛所證顯屬
    迴護之詞，並不可取。4.況被告祝于盛於該案遭查獲當天經
    警詢問時，供稱僅有3 人下車犯案，並稱被害人記錯人數等
    語（屏東縣政府警察局東港分局98年12月29日東警分偵字第
    09 80021237 號刑事案件偵查卷宗第22頁、第23頁、第25
    頁、第26頁參照），且明確證稱在場之人為伊、綽號「阿仁
    」及不詳友人3 人，亦核與其嗣後於該案偵、審中證述有4
    人犯案之情顯有矛盾。參諸被告賴志忠、祝于盛於98年12月
    29日偵訊時均供稱渠2 人為表兄弟等語（臺灣屏東地方法院
    檢察署99年度偵字第690 號偵查卷宗第8 頁、第10頁參照）
    ，則渠等當非不相識之人，足認被告祝于盛當時顯有迴護同
    案被告賴志忠之情，益徵渠自始證述之內容即有迴護共犯之
    情，其證詞難予採信。5.復查，被告等人當日攜帶至現場之
    釣具4 組、手釣鉤1 組除經扣案外，亦經被告2 人供承不諱
    ，上開5 組釣魚用品，足供被告2 人、及陳鳳龍，與不詳姓
    名年籍男子2 人等，共計5 人所用，則被告2 人供稱陳鳳龍
    並未下車釣魚等語，即與渠等所預備之工具可供5 人之用之
    情未合，顯屬虛偽。6.依被告賴志忠所供，其下車後因釣不
    到魚，又怕吵醒陳鳳龍，故不敢回陳鳳龍車上，而至另輛車
    上睡覺，嗣陳鳳龍與證人莊志銘扭打時，跑至其車旁將其叫
    醒等語（本院卷第51頁至同頁背面參照），則若被告賴志忠
    果係自行下車後，再至另車休息，陳鳳龍當無可能知悉，而
    能前往該車叫醒被告賴志忠，故可見被告賴志忠所供稱陳鳳
    龍並未下車釣魚等語不實，而陳鳳龍確有下車釣魚，並因而
    知道被告賴志忠返回何部車輛休息。7.綜上所述，該案共犯
    陳鳳龍當晚確與被告2 人均下車至證人莊博仁、莊志銘管理
    之前開魚塭釣魚而共同竊盜之情，即堪認定。」等情，認定
    被告賴志忠及祝于盛2 人犯偽證罪明確。」，其論述詳細，
    且證人陳鳳龍於被訴竊盜案件之警詢中，雖辯稱留在車上睡
    覺，但亦坦承被發覺時「也下車逃逸」，則果真證人陳鳳龍
    未下車使用釣具竊盜，證人陳鳳龍又何需下車逃逸？證人莊
    博仁、莊志銘又豈會追捕陳鳳龍？原審判決核屬有據。乃被
    告等竟對於卷內既有、客觀、明確之訴訟資料空言指摘，未
    憑卷內證據，仍執前詞，單純否認犯罪，顯然空泛而未依據
    卷內訴訟資料指摘或表明原審判決有何採證認事、用法等足
    以影響判決本旨之不當或違法，此有被告等上訴狀在卷可按
    。揆之上開規定，即與未敘述具體理由無異。其上訴顯屬違
    背法律上之程式，應由本院依同法第367 條前段、第372 條
    規定，不經言詞辯論，逕行判決如主文。
中    華    民    國   100    年    9     月     8    日
                刑事第五庭    審判長法  官  曾永宗
                                    法  官  鍾宗霖
                                    法  官  任森銓
以上正本證明與原本無異。
如不服本判決應於收受本判決後10日內向本院提出上訴書狀，其
未敘述上訴理由者，並得於提起上訴後10日內向本院補提理由書
狀（應附繕本）。
中    華    民    國   100    年    9     月    8     日
                                    書記官  呂素珍